Inventaris van de archieven betreffende het beleid inzake gratie op doodstraffen van het Ministerie van Justitie, 1945-1977
Nationaal Archief, Den Haag
Ministerie van Justitie: Archieven betreffende het Beleid inzake Gratie op Doodstraffen
Justitie / Gratie Doodstraffen
oudste stuk - jongste stuk: 1945-1977
J2
185 inventarisnummers; 1,80 meter
Normale geschreven, getypte en gedrukte documenten, geen bijzondere handschriften.
Nationaal Archief, Den Haag
Ministerie van Justitie
De archiefbescheiden hebben betrekking op het beleid inzake gratie op doodstraffen, die werden opgelegd aan zowel Nederlandse als Duitse politieke delinquenten na de beëindiging van de Tweede Wereldoorlog. Het archief bevat onder meer richtlijnen, correspondentie, circulaires, namenlijsten en formulieren die gegevens betreffende veroordeelde delinquenten en gratieverzoeken bevatten, en petities van zowel voor- en tegenstanders van het opleggen van de doodstraf. Een groot deel van het archief bestaat uit gratiedossiers van individuele gevallen waarin al dan niet gratie werd verleend. Daarnaast bevat het nog enige documentatie.
Archiefvorming
Geschiedenis van de archiefvormer
De inleiding geeft een beeld van de geschiedenis van het beleid inzake gratie op doodstraffen in de periode die volgde op de beëindiging van de Tweede Wereldoorlog.
Bij het schrijven van deze inleiding is o.m. gebruik gemaakt van een artikel van P.J. Kat uit het NRC van 26-2-1972. In een aantal gevallen zijn uit dit artikel citaten overgenomen van mr. J. Zaaijer, na de bevrijding procureur-generaal bij het Bijzonder Gerechtshof in Den Haag. Zie voor het artikel zelf inv.nr. 182.
Het stond als een paal boven water dat Nederlanders die min of meer met de Duitse bezetter hadden samengewerkt, na de oorlog streng zouden worden gestraft. Koningin Wilhelmina sprak voor Radio Oranje over "verraders voor wie in een bevrijd Nederland geen plaats meer zal zijn" en bepleitte maatregelen "teneinde verraders hun welverdiende straf niet te laten ontgaan". De algemene opinie was dat de voornaamste collaborateurs, de secretarissen-generaal, de burgemeesters van de grote plaatsen en profiteurs bij de politie de liquidatie niet zouden overleven.
Naarmate de bevrijding echter dichterbij kwam, groeide de behoefte aan een uitgebalanceerd rechtssysteem, waardoor collectieve wraakacties in de vorm van Bijltjesdag konden worden voorkomen. Het (illegale) Parool schreef in november '44: "Indien wij de schurken die ons tiranniseerden en uitmergelden in hun eigen munt gaan terugbetalen, indien wij hun voor rechteloosheid rechteloosheid geven, verlagen wij ons tot hun miserabel peil en tonen wij ons de democratie niet waardig, die wij tot inzet van onze strijd namen." Geen orgiën van wraak dus. Wel een bijzondere rechtspleging waarbij veelvuldig de doodstraf zou worden toegepast.
De Nederlandse regering in Londen had bij de bevrijding van de zuidelijke provincies alle wetten op het bestraffen van landverraders en andere oorlogsmisdadigers klaar liggen. Het Besluit Buitengewoon Strafrecht (BBS) gold voor de ernstigste misdrijven, het Tribunaalbesluit voor de minder erge en het Zuiveringsbesluit was bestemd voor het minst verwerpelijk gedrag. Al snel bleek dat de voorbereide rechtswetgeving niet berekend was op de 130.000 politieke delinquenten (Nederlanders en Duitsers) die in enkele maanden door het Militair Gezag werden gearresteerd en ondergebracht in slecht geoutilleerde internerings-kampen.
In augustus 1946 kregen de officierenfiscaal van de Bijzondere Gerechtshoven richtlijnen voor berechting en vrijlating van 40.000 zgn. "lichte gevallen". Ze werden in voorwaardelijke vrijheid gesteld.
Mr. Zaaijer: "De behandeling van de resterende "minder-lichte" gevallen was al een mammoetkarwei. De berechting van Duitsers werd vertraagd. De Opsporingsdienst die gevluchte Duitsers arresteerde, was overbelast en functioneerde niet. Ik heb me in die dagen gerealiseerd wat een benauwde maatschappelijk probleem die tienduizenden Nederlanders die niet in voorwaardelijke vrijheid kwamen voor de regering moeten zijn geweest. Wel heb ik mij toen afgevraagd: ik heb niet al die oorlogsjaren zitten wachten om eerst uitvoerig al die "minder-lichte" gevallen te behandelen, maar om snel en streng de zware gevallen, Nederlanders en Duitsers te berechten. Ik heb tegen Mussert en Blokzijl zeer snel de doodstraf kunnen vorderen. Ik streefde een andere selectie na dan van hogerhand was voorgeschreven.".
"De regering wilde de grote massa uit de kampen kwijt. Telkens moesten dan duizenden min of meer onbeduidende zaken behandeld worden, terwijl ik het liefst zware criminelen geëxecuteerd wilde zien. Die bleven voorlopig buiten schot, terwijl langzaam maar zeker, geïnspireerd vanuit rooms-katholieke kring, een golf van barmhartigheid kwam opzetten".
Het rooms-katholieke episcopaat en de bij het Interkerkelijk Overleg aangesloten kerken deden al in oktober 1945 een beroep op het Nederlandse volk zich tegenover politieke delinquenten te laten leiden door "gevoelens van liefde en gerechtigheid". In augustus 1946 herhaalden de bisschoppen deze boodschap.
Mr. Zaaijer: "Met de komst van minister Van Maarseveen werd het barmhartigheidsgevoel geïnstitutionaliseerd. Deze katholieke minister begon stelselmatig de beloofde "snelle en strenge" rechtspleging tegen te werken. Barmhartigheid was inderdaad voor de lichte gevallen op zijn plaats. Tegen de zware gevallen moest hard worden opgetreden. Van Maarseveen introduceerde een soort algemene slapheid. Mr. Hooijkaas, raadsadviseur bij het Ministerie van Justitie, schreef een geheim advies over wat men op het departement met al die doodvonnissen aan moest.
Zie voor dit advies inv.nr. 2.
Mr. Hooijkaas was een uitgesproken tegenstander van de doodstraf. De executie van de doodstraf moest met behulp van gratieverlening drastisch ingeperkt worden".
De doodstraf was al sinds 1870 uit ons strafrecht verdwenen. Zij was opnieuw in de bijzondere rechtspleging ingevoerd, maar vanaf het begin bleek dat met name in katholieke en protestants-christelijke kringen de bijbeltekst "Wie 's mensen bloed vergiet, diens bloed zal door de mens vergoten worden" nog altijd opgeld deed. Toen in januari 1947 vele tientallen doodvonnissen nog steeds niet definitief waren geworden (vertraging in de behandeling van cassatie en de beoordeling van gratieverzoeken) vroeg de desbetreffende Kamercommissie aan Van Maarseveen uitleg. De publieke opinie werd onrustig. Het werd immoreel en onethisch gevonden dat omtrent de executie van doodvonnissen zo lang onzekerheid bestond. Met vreesde dat via het instituut van gratie de wet terzijde gesteld werd.
Mr. Zaaijer: "Ik, die keer op keer de doodstraf eiste, voelde me hoe langer hoe meer een Don Quichotte." In zijn requisitoir tegen Carel Piek, directeur van Winterhulp Nederland maakte mr. Zaaijer zijn kritiek op het ministeriële beleid openbaar.
"Indien Piek de straf had gekregen dij hij verdiende, dan zou hij op de dag na de bevrijding ergens in Nederland aan een boom zijn opgehangen," zo zei mr. Zaaijer. "Maar dat is niet gebeurd en in de afgelopen anderhalf jaar hebben wij nu wel de zekerheid dat over hen die dit verdienen in Nederland, ik zeg niet: geen recht wordt gesproken maar: geen recht wordt gedaan. Het moet uit zijn met de vette koppen in de kranten "Tegen verrader de doodstraf geëist" in een land waar wij weten dat daar toch niets van terechtkomt."
Mr. Zaaijer eiste dan ook niet de doodstraf tegen Piek, maar twaalf jaar. Minister Van Maarseveen noemde het optreden van zijn Haagse procureur-fiscaal "gezagsondermijnend" en gaf hem een disciplinaire berisping. Tegenover de Kamer deelde de minister mee dat de afdoening van doodvonnissen "een zaak van zijn geweten" was. De Kamer mocht over deze zaak niet oordelen.
Uiteindelijk werd in Nederland na de Tweede Wereldoorlog 140 maal de doodstraf uitgesproken, waarvan 15 maal tegen Duitse oorlogsmisdadigers. In 39 gevallen werd tot executie overgegaan, in 6 gevallen betrof dit Duitsers.
Geschiedenis van het archiefbeheer
De archiefbescheiden van het Ministerie van Justitie betreffende het beleid inzake gratie op doodstraffen waren bijeengebracht in depot 143.
De stukken zijn afkomstig uit verscheidene archiefbestanddelen, voornamelijk uit het kabinetsarchief en de verzameling Gratiedossiers.
In een opmerking bij de plaatsingslijst lezen we "het valt stellig te ontraden de stukken terug te brengen in de verscheidene archiefbestanddelen: een mooiere verzameling krijg je zo compleet niet bij elkaar."
De verwerving van het archief
Overbrenging van een overheidsarchief
Inhoud en structuur van het archief
Selectie en vernietiging
Behoudens dubbelen is er niets uit de archieven vernietigd.
Aanwijzingen voor de gebruiker
Openbaarheidsbeperkingen
Deels openbaar, deels beperkt openbaar (B).
Materiële beperkingen
Het archief kent geen beperkingen voor het raadplegen van stukken als gevolg van slechte materiële staat
Aanvraaginstructie
Openbare archiefstukken kunnen online worden aangevraagd en gereserveerd. U kunt dit ook via de terminals in de studiezaal van het Nationaal Archief doen. Om te kunnen reserveren dient u de volgende stappen te volgen:
U maakt een profiel aan op www.gahetna.nl, en logt vervolgens in
Via de archiefinventaris (alleen de beschrijvingen met rode nummers) selecteert u het gewenste archiefstuk door op de knop 'Reserveren' te klikken
In het volgende scherm geeft u aan op welke dag u het archiefstuk wilt inzien
Indien u zich bevindt in de studiezaal en een tafelnummer heeft ontvangen kunt u dit nummer vermelden. Als u geen tafelnummer heeft kunt u tafelnummer 777 laten staan
Vervolgens bevestigt u uw reservering door deze te versturen.
Verwant materiaal
Beschikbaarheid van kopieën
Inventarisnummers van dit archief zijn niet in kopievorm beschikbaar
Bijlagen
Bijlage 1
Concordans van oud depot/inventarisnummer naar nieuw inventarisnummer
Depot 143, inv.nr. 6 184
Depot 143, inv.nr. 7 21
Depot 143, inv.nr. 8 7
Depot 143, inv.nr. 9 4
Depot 143, inv.nr. 10 179
Depot 143, inv.nr. 11 181
Depot 143, inv.nr. 12 18
Depot 143, inv.nr. 13 5
Depot 143, inv.nr. 14 30
Depot 143, inv.nr. 15 2
Depot 143, inv.nr. 16 3
Depot 143, inv.nr. 17/18 20
Depot 143, inv.nr. 19 185
Depot 143, inv.nr. 20 9
Depot 143, inv.nr. 21 10
Depot 143, inv.nr. 22 11
Depot 143, inv.nr. 23 8
Depot 143, inv.nr. 24 14
Depot 143, inv.nr. 25 15
Depot 143, inv.nr. 26 29
Depot 143, inv.nr. 27 35
Depot 143, inv.nr. 28 13
Depot 143, inv.nr. 29 29, 180, 183
Depot 143, inv.nr. 30 31
Depot 143, inv.nr. 31 32
Depot 143, inv.nr. 32 36
Depot 143, inv.nr. 33 19
Depot 143, inv.nr. 34 1, 17, 22, 23, 33
Depot 143, inv.nr. 35 6
Depot 143, inv.nr. 36 12
Depot 143, inv.nr. 37 178
Depot 143, inv.nr. 38 182
Depot 143, inv.nr. 39 34
Depot 143, inv.nr. 40 16
Depot 143, inv.nr. 41 24
Depot 143, inv.nr. 42 25
Depot 143, inv.nr. 43 26
Depot 143, inv.nr. 44 27
Depot 143, inv.nr. 45 28
Depot 143, inv.nr. 47 37
Depot 143, inv.nr. 48 38
Depot 143, inv.nr. 49 39
Depot 143, inv.nr. 50 40
Depot 143, inv.nr. 51 41
Depot 143, inv.nr. 52 42
Depot 143, inv.nr. 53 43
Depot 143, inv.nr. 54 45
Depot 143, inv.nr. 55 46
Depot 143, inv.nr. 56 47
Depot 143, inv.nr. 57 44
Depot 143, inv.nr. 58 48
Depot 143, inv.nr. 59 49
Depot 143, inv.nr. 60 50
Depot 143, inv.nr. 61 51
Depot 143, inv.nr. 62 52
Depot 143, inv.nr. 63 53
Depot 143, inv.nr. 64 54
Depot 143, inv.nr. 65 55
Depot 143, inv.nr. 66 56
Depot 143, inv.nr. 67 57
Depot 143, inv.nr. 68 58
Depot 143, inv.nr. 69 59
Depot 143, inv.nr. 70 60
Depot 143, inv.nr. 71 61
Depot 143, inv.nr. 72 62
Depot 143, inv.nr. 73 63
Depot 143, inv.nr. 74 64
Depot 143, inv.nr. 75 65
Depot 143, inv.nr. 76 66
Depot 143, inv.nr. 77 67
Depot 143, inv.nr. 78 68
Depot 143, inv.nr. 79 69
Depot 143, inv.nr. 80 70
Depot 143, inv.nr. 81 71
Depot 143, inv.nr. 82 72
Depot 143, inv.nr. 83 73
Depot 143, inv.nr. 84 74
Depot 143, inv.nr. 85 75
Depot 143, inv.nr. 86 76
Depot 143, inv.nr. 87 77
Depot 143, inv.nr. 88 78
Depot 143, inv.nr. 89 79
Depot 143, inv.nr. 90 80
Depot 143, inv.nr. 91 81
Depot 143, inv.nr. 92 82
Depot 143, inv.nr. 93 83
Depot 143, inv.nr. 94 84
Depot 143, inv.nr. 95 85
Depot 143, inv.nr. 96 86
Depot 143, inv.nr. 97 87
Depot 143, inv.nr. 98 88
Depot 143, inv.nr. 99 89
Depot 143, inv.nr. 100 niet aangetroffen
Depot 143, inv.nr. 101 90
Depot 143, inv.nr. 102 91
Depot 143, inv.nr. 103 92
Depot 143, inv.nr. 104 93
Depot 143, inv.nr. 105 94
Depot 143, inv.nr. 106 95
Depot 143, inv.nr. 107 96
Depot 143, inv.nr. 108 97
Depot 143, inv.nr. 109 98
Depot 143, inv.nr. 110 99
Depot 143, inv.nr. 111 100
Depot 143, inv.nr. 112 101
Depot 143, inv.nr. 113 102
Depot 143, inv.nr. 113a 103
Depot 143, inv.nr. 114 104
Depot 143, inv.nr. 115 105
Depot 143, inv.nr. 116 106
Depot 143, inv.nr. 117 107
Depot 143, inv.nr. 117a 108
Depot 143, inv.nr. 118 109
Depot 143, inv.nr. 119 110
Depot 143, inv.nr. 120 111
Depot 143, inv.nr. 121 112
Depot 143, inv.nr. 122 113
Depot 143, inv.nr. 123 114
Depot 143, inv.nr. 124 115
Depot 143, inv.nr. 125 116
Depot 143, inv.nr. 126 117
Depot 143, inv.nr. 127 118
Depot 143, inv.nr. 128 119
Depot 143, inv.nr. 129 120
Depot 143, inv.nr. 130 121
Depot 143, inv.nr. 131 122
Depot 143, inv.nr. 132 123
Depot 143, inv.nr. 133 124
Depot 143, inv.nr. 134 125
Depot 143, inv.nr. 135 126
Depot 143, inv.nr. 136 127
Depot 143, inv.nr. 137 128
Depot 143, inv.nr. 138 129
Depot 143, inv.nr. 139 130
Depot 143, inv.nr. 140 131
Depot 143, inv.nr. 141 132
Depot 143, inv.nr. 142 133
Depot 143, inv.nr. 142a 134
Depot 143, inv.nr. 143 135
Depot 143, inv.nr. 144 136
Depot 143, inv.nr. 145 137
Depot 143, inv.nr. 146 138
Depot 143, inv.nr. 147 139
Depot 143, inv.nr. 148 140
Depot 143, inv.nr. 149 141
Depot 143, inv.nr. 149a 142
Depot 143, inv.nr. 150 143
Depot 143, inv.nr. 151 144
Depot 143, inv.nr. 152 145
Depot 143, inv.nr. 153 146
Depot 143, inv.nr. 154 147
Depot 143, inv.nr. 155 148
Depot 143, inv.nr. 156 149
Depot 143, inv.nr. 157 150
Depot 143, inv.nr. 158 152
Depot 143, inv.nr. 159 153
Depot 143, inv.nr. 160 154
Depot 143, inv.nr. 161 155
Depot 143, inv.nr. 162 156
Depot 143, inv.nr. 163 157
Depot 143, inv.nr. 164 158
Depot 143, inv.nr. 165 159
Depot 143, inv.nr. 166 160
Depot 143, inv.nr. 166a 161
Depot 143, inv.nr. 167 162
Depot 143, inv.nr. 168 163
Depot 143, inv.nr. 169 164
Depot 143, inv.nr. 170 165
Depot 143, inv.nr. 171 166
Depot 143, inv.nr. 172 167
Depot 143, inv.nr. 173 168
Depot 143, inv.nr. 174 169
Depot 143, inv.nr. 175 170
Depot 143, inv.nr. 176 171
Depot 143, inv.nr. 177 172
Depot 143, inv.nr. 178 173
Depot 143, inv.nr. 179 174
Depot 143, inv.nr. 180 175
Depot 143, inv.nr. 181 176
Depot 143, inv.nr. 182 177
Depot 143, inv.nr. 183 151
Bijlage 2
Concordans van gratiedossiernummer naar nieuw inventarsinummer
G 490/273 100
G 490/751 98
G 490/1177 172
G 490/1227 169
G 490/1394 133
G 490/1892 85
G 490/1950 165
G 490/1998 103
G 490/2038 176
G 490/2364 139
G 490/2800 80
G 490/2878 95
G 490/2968 136
G 490/3021 109
G 490/3273 123
G 490/3287 86
G 490/3332 152
G 490/3441 104
G 501/214 143
G 501/640 147
G 501/867 137
G 501/1354 177
G 501/1685 89
G 502/194 118
G 502/1033 175
G 503/056 130
G 503/628 102
G 503/1095 156
G 503/1107 105
G 504/451 91
G 504/1300 131
G 511/817 146
G 511/848 149
G 511/901 164
G 511/948 157
G 511/1017 81
G 511/1240 166
G 512/364 148
G 512/436 142
G 512/743 144
G 512/754 162
G 512/1033 140
G 512/1034 117
G 512/1044 158
G 512/1045 132
G 512/1047 115
G 512/1049 99
G 512/1053 155
G 512/1054 160
G 512/1138 168
G 512/1141 90
G 512/1162 112
G 513/061 163
G 513/068 129
G 513/116 173
G 513/163 135
G 514/342 150
G 514/413 93
G 514/1288 161
G 521/038 138
G 521/296 83
G 521/457 114
G 521/547 127
G 521/850 78
G 522/096 170
G 522/502 174
G 522/639 110
G 522/791 77
G 522/843 126
G 522/886 159
G 523/328 113
G 523/375 88
G 523/558 87
G 523/627 121
G 524/023 92
G 524/221 145
G 524/764 111
G 524/900 97
G 531/017 116
G 531/714 94
G 532/919 154
G 541/573 141
G 544/469 167
G 552/663 82
G 563/326 125
G 573/334 79
G 573/336 108
G 573/338 134
G 574/209 171
G 593/561 84
G 742/214 151
Beschrijving van de series en archiefbestanddelen
- BESCHEIDEN OVER BELEID INZAKE GRATIE OP DOODSTRAFFEN, 1
  - Stukken betreffende het verzoek van het Anatomisch Laboratorium van de Rijksuniversiteit Utrecht om het beschikbaar stellen van lijken van ter dood veroordeelden voor het ontleedkundig onderwijs., 1945; 1; 1 omslag
  - Stukken betreffende het advies van de raadsadviseur mr. J.P. Hooijkaas, aan de Koningin en voorgelegd aan de ministerraad, betreffende de toepassing van de doodstraf., 1945 - 1946; 2; 1 omslag
  - Stukken betreffende het rapport van de minister van Justitie aan de Koningin betreffende de toepassing van de doodstraf, met bijlagen en gegevens over in het buitenland voltrokken vonnissen., 1945 - 1946; 3; 1 omslag
  - Stukken betreffende richtlijnen ten aanzien van het ten uitvoer leggen van de doodstraf., 1945 - 1948; 4; 1 omslag
  - Adres van de procureurs-fiscaal aan de minister van Justitie waarin zij hun bezwaren tegen het gratiebeleid ten aanzien van politieke delinquenten uitspreken., 1946; 5; 1 stuk
  - Informatie van het Departement van Justitie te Batavia over de berechting van oorlogsmisdadigers in Nederlands-Indië., 1946; 6; 1 omslag
  - Samenvatting van de richtlijnen, welke bij de strafexecutie van politiek veroordeelden zullen worden gevolgd., 1946; 7; 1 stuk
  - Circulaire aan de presidenten van de Bijzondere Gerechtshoven en de president van de Bijzondere Raad van Cassatie inzake de ontstane rechtsongelijkheid ten gevolge van het feit dat de eerst veroordeelden zwaarder zijn gestraft dan degenen die later ter zake van hetzelfde feit zijn veroordeeld., 1947; 8; 1 stuk
  - Richtlijnen ten aanzien van de behandeling van gratieverzoeken bij revisie., 1947; 9-10; 2 omslagen
    - Dossier 1863 Geheim. 3 juli 1947, 9
    - Dossier 2172 Geheim. 9 sep. 1947, 10
  - Stukken betreffende het rapport van de minister van Justitie aan de Koningin inzake algemene strafvermindering., 1947; 11; 1 omslag
  - Stukken betreffende de beantwoording van kamervragen inzake het gratie- en executiebeleid., 1947 - 1952; 12; 1 omslag
  - Brief aan de voorzitter van de Tweede Kamer inzake de in 1946 vastgestelde richtlijnen inzake gratieverlening van opgelegde doodstraffen., 1948; 13; 1 stuk
    De "richtlijnen" zelf zijn niet aangetroffen.
  - Brief van de directeur-generaal voor de Bijzondere Rechtspleging (DGBR) aan de minister van Justitie inzake de opschortende werking van herzieningsaanvragen ten aanzien van de tenuitvoerlegging van de doodstraf, met als bijlage een brief van de procureur-fiscaal bij het Bijzondere Gerechtshof te Den Haag aan het DGBR., 1949; 14; 1 omslag
  - Brief van de procureur-fiscaal bij het Bijzondere Gerechtshof te Den Haag aan de minister van Justitie met het verzoek om de mededeling dat aan ter dood veroordeelden gratie is verleend niet via hem te laten lopen., 1949; 15; 1 stuk
  - Correspondentie met het Ministerie van Justitie in België inzake de doodstraf., 1949 - 1950; 16; 1 omslag
  - Circulaire aan de presidenten van en de officiers van Justitie bij de Bijzondere Gerechtshoven inzake het indienen van gratieadviezen., 1950; 17; 1 stuk
  - Tekst van een toespraak van de minister van Justitie gehouden in de Tweede Kamer, getiteld: "Het gratiebeleid"., 1950; 18; 1 stuk
  - Afschrift van een brief van de minister van Justitie aan zijn Belgische ambtgenoot inzake de berechting van personen, die tijdens de bezetting politieke misdrijven hebben gepleegd., 1954; 19; 1 stuk
- BESCHEIDEN BETREFFENDE GRATIEVERZOEKEN VAN PERSONEN TEGEN WIE DE DOODSTRAF UITGESPROKEN IS, 2
  - Opgaven, 2.1
    - Overzicht van tot 28 feb. 1947 binnengekomen Nederlandse en Duitse gevallen waarin de doodstraf werd opgelegd en de gratieadviezen werden ontvangen en een overzicht van de behandeling van de gratieverzoeken bij de Bijzondere Gerechtshoven en de Bijzondere Raad van Cassatie in de laatste drie gratiegevallen., 1946 - 1947; 20; 1 omslag
      Openbaarheid beperkt tot 01-01-2022
    - Lijsten met opgaven van namen van ter dood veroordeelden, met aantekening aangaande de ingediende gratieverzoeken., 1946 - 1951; 21; 1 omslag
      Openbaarheid beperkt tot 01-01-2026
    - Lijsten met opgaven van de griffiers van de bijzondere gerechtshoven van het aantal verzoeken om gratie door ter dood veroordeelden., 1947 - 1948; 22; 1 omslag
      Openbaarheid beperkt tot 01-01-2023
    - Lijsten met opgaven van door de gerechtshoven uitgesproken en reeds in kracht van gewijsde gegane sententies, waarbij de doodstraf is opgelegd., 1948; 23; 1 omslag
    - Formulieren, met gegevens omtrent in Nederland gedetineerde Duitse veroordeelden., 1952; 24; 1 omslag
      Openbaarheid beperkt tot 01-01-2027
      Ten aanzien van iedere delinquent is een formulier samengesteld met gegevens o.a. omtrent functie ten tijde van het plegen van de strafbare feiten, de opgelegde straf, verleende gratie, einde van de straf en vermoedelijke datum van de voorwaardelijke invrijheidstelling. Daarnaast is vermeld een omschrijving van de bewezen verklaarde feiten en enkele gegevens omtrent de persoon van de veroordeelde.
    - Formulieren, met gegevens omtrent de politieke delinquenten die tot levenslange gevangenisstraf zijn veroordeeld of van wie de opgelegde doodstraf bij wege van gratie in levenslange gevangenisstraf werd verwisseld, met een nota inzake een samenvatting van de uit de formulieren verkregen gegevens., 1953; 25; 1 pak
      Openbaarheid beperkt tot 01-01-2028
      Ten aanzien van iedere delinquent is een formulier samengesteld met gegevens omtrent naam, voornamen, geboorteplaats en -datum, plaats van detentie, gerecht dat de straf oplegde, datum vonnis/sententie/arrest, kwalificatie opgelegde straf, veroordeling in prima en eventueel verleende gratie. Op een tweede formulier is vermeld een omschrijving van de gepleegde feiten.
    - Formulieren, met gegevens omtrent door de bijzondere rechtspleging veroordeelde gedetineerden., 1956; 26-28; 3 pakken
      Ten aanzien van iedere veroordeelde is een formulier samengesteld met gegevens omtrent naam, voornamen, geboorteplaats en -datum, plaats van detentie, gerecht dat de straf oplegde, opgelegde hoofdstraf, strafduur, ingang straf en einde straf.
      - A - F, 26
      - G - N, 27
      - O - Z, 28
  - Petities e.d., 2.2
    - Stukken betreffende rekesten, betrekking hebbend op bepaalde ter dood veroordeelden., 1945 - 1952; 29; 1 omslag
    - Nota van de raadsadviseur mr. J.P. Hooijkaas, aan de minister van Justitie met een advies inzake de gratiëring van acht concrete gevallen waarin een gratieverzoek werd gedaan., 1946; 30; 1 stuk
      Openbaarheid beperkt tot 01-01-2021
    - Rekesten tegen de doodstraf in het algemeen., 1946 - 1947; 31; 1 omslag
    - Opstellen, publicaties en adressen van prof. dr. G. Mannoury, lid van het "Landelijk Comité van actie tegen de doodstraf"., 1946 - 1948; 32; 1 omslag
    - Correspondentie met het Ministerie van Buitenlandse Zaken inzake de ter dood veroordeling van een Nederlander in België., 1947; 33; 1 omslag
    - Correspondentie met het Ministerie van Buitenlandse Zaken inzake het verzoek van de Geallieerde Hoge Commissie aangaande vijf ter dood veroordeelde Duitse oorlogsmisdadigers in Nederland, met afschrift van een brief van de Duitse bondskanselier., 1950; 34; 1 omslag
      Openbaarheid beperkt tot 01-01-2025
    - Stukken betreffende het rekest om verzachting van straffen van Duitse oorlogsmisdadigers, uitgaande van de Evangelische Kirche (ds. Niemöller)., 1950 - 1951; 35; 1 omslag
    - Stukken betreffende een petitionnementactie van de Werkgroep Laren-Blaricum van de "Anti-Gratieverlening Oorlogsmisdadigers" waarbij de gratieverlening aan de door de minister van Justitie veroordeelde oorlogsmisdadigers wordt veroordeeld., 1951; 36; 1 omslag
  - Gratiedossiers, individuele gevallen van voltrokken doodstraffen, 2.3